臺灣臺中地方法院刑事判決　　　　　　 95年度交易字第917號
公　訴　人　臺灣臺中地方法院檢察署檢察官
被　　　告　甲○○
上列被告因過失傷害案件，經檢察官提起公訴（九十五年度偵字
第二四二六七號），本院判決如下：
    主    文
甲○○無罪。
    理    由
一、公訴意旨略以：被告甲○○於民國九十五年六月四日晚間十
    時許，駕駛車牌號碼Ｘ六－一三七二號自用小客車，由臺中
    市○○路往青島路方向行駛，行經山西路二段四六號前，應
    注意在劃有分向限制線之處不得迴車，且依當時情形亦無不
    能注意之情事，竟疏於注意及此，而貿然行駛，適有與有過
    失未注意車前狀況之告訴人乙○○乘騎無號牌之動力機車，
    由漢口路往梅川西路方向行駛，行經該處，與被告所駕之小
    客車相擦撞，致告訴人因此受有左側脛骨丘骨折之傷害，因
    認被告涉犯刑法第二百八十四條第一項前段過失傷害罪嫌云
    云。
二、按犯罪事實應依證據認定之，無證據不得推定其犯罪事實；
    又不能證明被告犯罪者，應諭知無罪之判決，刑事訴訟法第
    一百五十四條、第三百零一條第一項分別定有明文。次按認
    定不利於被告之事實，須依積極證據，苟積極證據不足為不
    利於被告事實之認定時，即應為有利於被告之認定，更不必
    有何有利之證據；又事實之認定，應憑證據，如未能發現相
    當證據，或證據不足以證明，自不能以推測或擬制之方法，
    以為裁判之基礎，最高法院分別著有三十年上字第八一六號
    、四十年臺上字第八六號判例可資參照。
三、公訴人認被告涉有前開犯行，無非係以：(1)被告自白；(2)告
    訴人指證；(3)道路交通事故調查報告表、驗傷單、現場照片
    ；(4)駕駛人應注意駕駛人在劃有分向限制線之處不得迴車，
    被告駕車自應注意上述道路交通安全規定，且依其狀況，又
    非不能注意，竟疏不注意為之，以致肇事使告訴人受傷，而
    認被告顯有過失等情為其所憑之論據。訊據被告於本院審理
    時堅詞否認有何過失傷害犯行，被告辯稱：告訴人騎駛的機
    車比較矮，又沒有頭燈設備，伊沒有看到告訴人之機車等語
    。
四、經查：
  (一)按汽車有未領用牌照行駛者，處汽車所有人新臺幣三千六百
    元以上一萬零八百元以下罰鍰，並禁止其行駛；又汽車行駛
    時，夜間應開亮頭燈，道路交通管理處罰條例第十二條第一
    項第一款，道路交通安全規則第一百零九條第一款分別定有
    明文。又按無速限標誌或標線者，行車時速不得超過五十公
    里，但在未劃設車道線、行車分向線或分向限制線之道路，
    或設有快慢車道分隔線之慢車道，時速不得超過四十公里；
    行經無號誌之交岔路口，應減速慢行，作隨時停車之準備；
    汽車行駛時，駕駛人應注意車前狀況及兩車併行之間隔，並
    隨時採取必要之安全措施，道路交通安全規則第九十三條第
    一、二款、第九十四條第三項亦分別定有明文。查告訴人所
    騎駛之迷你動力機車，並未領用牌照，業據告訴人自承在卷
    （參見警卷第七頁），依法即不得行駛於道路上，且觀諸該
    迷你動力機車照片（參見警卷第二一、二二頁），其車身較
    正常機車低矮，又無頭燈設備，告訴人於警詢時又陳稱：當
    時伊騎駛無號牌之動力機車，由漢口路沿山西路往青島路方
    向直行行駛（慢車道），與一部由對向車道行駛至山西路二
    段四六號前左轉欲駛入地下停車場之自小客人發生碰撞，伊
    當時速度四、五十公里等語（參見警卷第七頁），則行駛於
    無速限標誌或標線之慢車道，時速不應超過四十公里，在行
    經無號誌之車道出入口（交岔路口），理應減速慢行，告訴
    人竟貿然以時速四、五十公里夜間超速騎駛無牌照迷你動力
    機車，該迷你動力機車又無頭燈設備，且未注意車前狀況，
    致撞上被告所駕駛之上開自用小客車右後方，因而人車倒地
    ，受有左側脛骨丘骨折之傷害，是告訴人違背行車應注意義
    務情節重大，且其違規行為直接導致其自身受傷，告訴人之
    違規行為對本事故之發生，具有過失，至為灼然。
  (二)按我國實務通說所採之相當因果關係理論認為並非造成結果
    之所有不可想像其不存在之結果條件，均為結果之原因，而
    是只有構成要件相當之條件，或結果相當之條件，始為具有
    刑法意義之原因，假如該條件在通常情況下，並不一定會造
    成該具體結果，而結果之發生又可認為完全違反規則或係偏
    離常規，則該條件與該結果即屬不相當，而不具因果關係。
    查：
    1.被告從警詢至本院審理時始終陳稱：前方有車輛要下地下
      停車場，所以有擋到，未看見告訴人機車等語（參見警卷
      第四頁、本院卷第三九頁），核與證人丙○○即該大樓管
      理員於本院審理時證稱：當時被告的車子轉進來車道口，
      被告之前還有一臺住戶的車輛要進來等語（參見本院卷第
      三二頁）相符，且告訴人所騎駛之迷你機車，車身較正常
      機車低矮，又無頭燈設備，已嚴重違背常人使用道路之狀
      態，雖事故地點往漢口路方向有一盞路燈，然該路燈係位
      於告訴人行駛方向之對向車道，告訴人所行駛之車道仍顯
      昏暗（參見警卷第一八頁下方照片），且被告前方又有一
      輛汽車擋住其視線，是被告顯無法注意昏暗路旁有車身低
      矮無照明設備之迷你機車，被告無法注意告訴人所騎駛之
      迷你機車肇因於告訴人之重大違背交通義務之行為，是被
      告對未看見告訴人之迷你機車乙節，並無過失，無庸負責
      。
    2.告訴人指稱：被告轉彎車未禮讓直行車先行，又未到該交
      岔路口中心處即搶先左轉，且未減速，以時速三十公里左
      轉，被告顯有過失云云。惟被告既未看見告訴人之迷你機
      車，其主觀上即無所謂與告訴人搶道之問題，縱被告未依
      規定至交岔路口中心左轉，亦只是單純行政違規而已，況
      證人丙○○於本院審理時陳稱：撞擊時被告車子車頭已經
      在騎樓上等語（參見本院卷第三四頁），足見事故當時被
      告車輛已完成轉彎動作，此時被告車輛已非轉彎車，自無
      所謂禮讓直行車之問題；又被告於警詢、偵查中均陳稱其
      車速僅有十幾、二十公里，且被告前方尚有車輛欲進入地
      下停車場，實無以時速三十公里之車速轉彎之理，故告訴
      人片面指述被告車速達時速三十公里，並不足為被告不利
      之認定；復觀諸雙方車輛之撞擊位置，告訴人迷你機車之
      受損部位在前車頭部分（參見警卷第七頁、第二一頁），
      而被告車輛之受損部位在右後車門靠近右後車輪處（參見
      警卷第二○頁），顯見是告訴人騎駛迷你機車衝撞被告車
      輛右後方，被告對告訴人突如其來之衝撞其車輛右後方行
      為，已無從防免，對該事故之發生，自無過失。
    3.按被告或共犯之自白，不得作為有罪判決之唯一證據，仍
      應調查其他必要之證據，以察其是否與事實相符，刑事訴
      訟法第一百五十六條第二項定有明文。被告雖於警詢、偵
      查中陳稱：伊當時是雙黃線左轉，所以伊有過失行為等語
      。被告雖自承有雙黃線左轉之違規行為，然依一般具有良
      知與理性而小心謹慎之人，亦無法預見在夜間道路上會有
      無牌照、頭燈之迷你動力機車行駛，告訴人所為顯係超出
      一般生活經驗所認識範圍之外，且告訴人受傷結果可認係
      告訴人於夜間超速騎駛無牌照、頭燈之迷你動力機車，且
      未注意車前狀況之偏離常規行為所致，是被告雙黃線左轉
      之違規行為，與告訴人所受傷勢間，並無刑法上之相當因
      果關係存在。本院依職權將本件車禍事故送臺灣省臺中市
      區車輛行車事故鑑定委員會鑑定肇事原因，其結果亦認為
      告訴人夜間駕駛無頭燈、無牌照迷你機車高速行駛，於網
      狀線處撞及對向左轉彎車之右後側，為肇事原因，被告車
      輛左轉行駛屬於一般違規等情，此有該委員會之鑑定意見
      書在卷可憑，益徵被告對告訴人所受之前揭傷勢，無過失
      責任可言。
  (三)本件被告行為均屬一般行政違規，告訴人行為為肇事原因，
    已如前述，告訴人請求本院將本件再送覆議委員會覆議，本
    院認並無必要，併予敘明。
五、綜上所述，本件尚乏積極證據足資證明被告確有過失傷害之
    犯行，揆諸前揭條文及判例意旨，尚難僅憑推測或擬制之方
    法，即遽為被告有罪之論斷。此外，本院復查無其他積極證
    據足資認定被告對於告訴人受傷結果有注意義務之違反及相
    當因果關係之存在，被告之犯罪既屬不能證明，爰依首揭規
    定，應諭知被告無罪之判決。
據上論斷，應依刑事訴訟法第三百零一條第一項，判決如主文。
中　　華　　民　　國　　96　　年　　4 　　月　　9 　　日
                  交通法庭  審判長法  官  李秋娟
                                  法  官  陳得利
                                  法  官  黃裕仁
上正本證明與原本無異。
如不服本判決，應於送達後十日內向本院提出上訴狀（須附繕本
），上訴於臺灣高等法院臺中分院。
                                  書記官  王嘉仁
中　　華　　民　　國　　96　　年　　4 　　月　　9 　　日
